臺灣高雄地方法院民事裁定
110年度消債職聲免字第118號
聲　請　人　楊智郁　000000000000000000000000000000000000
0000000000000000000000000000000000000000000000000000000
00000000000000000000000000000000000000000000000000
相對人即債　中國信託商業銀行股份有限公司
權人　　　　　　　　000000000000000000000000000000000000
0000000000000000000000000000000000000000000000000000000
法定代理人　利明献　00000000
　　　　　　　　　　000000000000000000000000
　　　　　　　　　　00000000000000000000000000000000000
相對人即債　永豐商業銀行股份有限公司
權人　　　　　　　　000000000000000000000000000000000000
法定代理人　陳嘉賢　00000000
代　理　人　石文興　00000000000000000000000000000000000
相對人即債　滙誠第一資產管理股份有限公司
權人　　　　　　　　000000000000000000000000000000000000
法定代理人　莊仲沼　00000000
　　　　　　　　　　000000000000000000000000
　　　　　　　　　　00000000
相對人即債　滙誠第二資產管理股份有限公司
權人　　　　　　　　000000000000000000000000000000000000
法定代理人　莊仲沼　00000000
　　　　　　　　　　000000000000000000000000
　　　　　　　　　　000000000000000000000000000000000000
上列聲請人即債務人因消費者債務清理事件聲請免責，本院裁定
如下：
    主  文
聲請人即債務人楊智郁不予免責。
    理  由
一、本案基礎事實
　　查聲請人於民國109年2月25日聲請清算，經本院以109年度
    消債清字第35號裁定自109年5月12日下午4時開始清算程序
    ，嗣因財產不敷清償相關債務及費用，本院乃於110年3月26
    日以109年度司執消債清字第80號裁定終結清算程序確定，
    而普通債權人未同意免責。
二、本件經本院裁定終結清算程序確定，依消費者債務清理條例
    第132條、第133條、第134條之規定，本院應就聲請人是否
    應予免責（即無前開條例第133條、第134條規定之要件）進
    行審理，茲說明如下：
　㈠消債條例第133條前段
　1.本院裁定開始清算程序後，聲請人之財產及所得
　　⑴聲請人的財產
　　　查聲請人名下無財產，亦未領取社會補助、津貼等情，有
      稅務電子閘門財產所得調件明細表、低收入戶/中低收入
      戶/中低老年人生活津貼管理/身障者生活補助/單親家庭
      子女生活教育補助表、高雄市政府都市發展局函、勞動部
      勞動力發展署高屏澎東分署函在卷可資認定（見院卷第7-
      14頁、第34-35頁）。
　　⑵聲請人之所得
　　　查聲請人經本院合法通知而未到庭（見院卷第29頁），僅
      提出民事陳報及表示意見狀，並說明其收入支出狀況（見
      院卷第46-50頁），是以依目前調查所得證據，聲請人之
      收入狀況為：
　　①依前述意見狀所載，聲請人稱其於108年1月1日起至109年6
      月30日期間（共18個月），其收入來源為打零工，收入總
      金額新臺幣（下同）324000元，換算每月收入為18000元
      （見院卷第46頁）。
　　②聲請人主張自109年7月1日起至110年2月28日止（共8個月
      ），其任職於新加坡嘉時公司，薪資總額366787元，並提
      出中華郵政前鎮郵局帳戶交易明細為佐（見院卷第48-50
      頁），則依此金額換算每月薪資為45848元（小點數以下
      四捨五入；見院卷第46頁）。
　　③又聲請人於110年7月31日起至110年8月23日止，任職新加
      玻商立福人事顧問有限公司，並分別於110年8月15日、11
      0年9月15日領取薪資各為56100元、75900元等情，有前開
      公司回函在卷可佐（見院卷第64頁）。
　　④本件依據上開證據，可知自109年5月12日開始清算程序起
      至110年9月15日本院調查期日止，以月為單位計算，聲請
      人所得總額為534784元（見院卷第69頁計算表）。
　2.本院裁定開始清算程序後，聲請人之支出
　　⑴依衛福部社會司公告108、109、110年度高雄市最低生活費
      為13099元、13099元、13341元，依消債條例第64條之2第
      1項、第2項之規定，聲請人、受扶養者之最低生活費用應
      以前開高雄市每月最低生活費用金額1.2倍計算即15719元
      、15719元、16009元做為計算基準數額。又前開最低生活
      費已包含居住費用（所佔比例24.36%），扣除此部分費用
      後，108、109、110年度之最低生活費為11890元、11890
      元、12109元。
　　⑵最低生活費
　　　聲請人主張其每月支出項目及金額，分別為：餐飲費8000
      元、交通費500元、手機電話費及網路費500元、電話費15
      0元、水電瓦斯費1500元、雜支1000元（見院卷第46頁）
      ，前述每月支出金額合計11650元，而此金額顯低於前開
      最低生活費金額，自可採認為計算基準，是以自109年5月
      12日開始清算程序起至110年9月15日本院調查期日止，以
      月為單位計算，聲請人支出最低生活費總額為198050元（
      見院卷第69頁計算表）。
    ⑶母親扶養費
　　　聲請人主張其每月支出母親扶養費4000元等語，查聲請人
      之母劉秀美育有3名子女（見109年度消債清字第35號卷第
      76頁），且自105年1起至108年12月止，每月領取國民年
      金3717元，該金額自109年1月起調高為3861元，且續領中
      等情，有勞動部勞工保險局函在卷可憑（見院卷第51-52
      頁）；再聲請人未主張劉秀美有房租或房貸支出，因此參
      酌前開說明，自應扣除相當於房租之居住費用，而以1189
      0元、12109元為計算基準，再扣除前開領取之國民年金後
      ，由扶養義務人（含聲請人）3人共同負擔，則109-110年
      度，聲請人每月負擔之扶養費為2676元、2749元（計算式
      ：109年：(11890-3861)÷3=2676、110年：(12109-3861)÷
      3=2749），基此自109年5月12日開始清算程序起至110年9
      月15日本院調查期日止，以月為單位計算，聲請人負擔母
      親扶養費總額為46149元（見院卷第69頁計算表）。
　3.本院裁定開始清算程序後，聲請人之所得餘額
　　依據上開證據，聲請人前開所得總額扣除個人最低生活費、
    母親扶養費各項總額後，尚有餘額290585元（見院卷第69頁
    計算表）。
　㈡消債條例第133條後段
　　查聲請人於聲請清算前2年期間，可處分所得總額每月18000
    元，扣除個人必要生活費11890元、母親扶養費2724元後，
    尚有餘額3386元等情為本院109年度消債清字第147號裁定認
    定在案，則聲請人於聲請清算前2年期間所得餘額為81264元
    （計算式：3386×24=81264）；又普通債權人於清算程序中
    受償總額30253元乙節，亦有109年度司執消債清字第80號裁
    定、債權表、金額分配表、分配結果彙總表、債權人受償金
    額彙總表在卷可參（見院卷第2頁、司執消債清字卷第53-64
    頁、第122-123頁）。可認聲請人於本院裁定開始清算程序
    後，其所得總額扣除個人最低生活費、母親扶養費各項總額
    後仍有餘額，且普通債權人受分配總額低於聲請清算前2年
    期間之可處分所得餘額，應已符合消債條例第133條所規定
    不免責事由。
  ㈢消債條例第134條部分
　1.查聲請人曾於107-108年度出國計4次之紀錄，此有入出境查
    詢表在卷可參（見院卷第6頁），惟衡情前述出國所負債務
    總額，尚難認逾聲請清算時無擔保及無優先權債務（金額19
    805925元；見司執消債清卷第53-64頁)之半數，而生開始本
    件清算之原因。
　2.查聲請人於聲請清算前2年期間內，其亦於108年7月23日聲
    請領取勞工保險老年一次給付，經勞動部勞工保險局扣減勞
    工紓困貸款本息後，而於108年8月8日核付772385元等情，
    有勞動部勞工保險局函在卷可憑（見院卷第51-52頁），然
    聲請人稱其友人以至泰國投資為由，而將此筆款項中之6000
    00元交付該友人，餘款做為生活費使用，其後因友人失蹤，
    而始知悉遭友人詐騙等語（見院卷第65頁），經本院通知聲
    請人說明是否曾報警並提出證據，其具狀僅稱該筆款係匯款
    予胞弟，之後再交付陳姓友人，之後陳姓友人藉口去泰國即
    失去蹤影，因聲請人胞弟均在船上工作，害怕跑法院，僅透
    過共同朋友出面催討，該陳姓友人未還款等情（見院卷第65
    頁、第68頁），然審酌聲請人已負擔高達19805925元之債務
    ，且108年間以打零工為生，衡情一般人遇此情形，理應報
    警以追訴詐騙者之刑責並追討遭詐騙之款項，然聲請人遭陳
    姓友人詐騙600000元後，竟未報警以追訴詐騙者陳姓友人之
    刑責，亦未提出請求該陳姓友人返還該筆款項之證據以實其
    說，則聲請人陳稱其遭詐騙600000元乙事，是否屬實，顯有
    疑慮；況聲請人亦未說明前開款項流向何處，及該款項是否
    用以支付生活費、剩餘金額為何，則該筆款項於本院裁定開
    始清算程序時自應屬聲請人之財產，而聲請人所為顯構成消
    債條例第134條第2款所定不免責事由。
三、綜上所述，債務人既有消債條例第133條、第134條第2款不
    應免責之事由，復未經普通債權人全體同意其免責，揆諸首
    揭規定，本件聲請人應不免責，爰裁定如主文。
四、另債務人因消債條例第133 條之情形，受不免責之裁定確定
    後，繼續清償達該條規定之數額，且各普通債權人受償額均
    達其應受分配額時，依消債條例第141 條之規定，債務人得
    再聲請法院裁定免責。又法院為不免責之裁定確定後，債務
    人繼續清償債務，而各普通債權人受償額均達其債權額之20
    % 以上者，依消債條例第142 條規定，可再行聲請法院裁定
    免責，附此敘明。
中　　華　　民　　國　 110　　年　　11　　月　　4 　　日
              　　民事庭　　法　官　賴寶合
上為正本係照原本作成
如不服本裁定，應於裁定送達後10日內，以書狀向本院提出抗告
，並繳納抗告費新臺幣1千元
中　　華　　民　　國　 110　　年　　11　　月　　4 　　日
  　                        書記官　胡美儀
附錄
一、債務人繼續清償得聲請法院裁定免責之規定：
　　消費者債務清理條例第141條
　　債務人因第 133 條之情形，受不免責之裁定確定後，繼續
　　清償達該條規定之數額，且各普通債權人受償額均達其應受
　　分配額時，得聲請法院裁定免責。　　
    消費者債務清理條例第142條
　　法院為不免責或撤銷免責之裁定確定後，債務人繼續清償債
　　務，而各普通債權人受償額均達其債權額之 20% 以上者，
　　法院得依債務人之聲請裁定免責。
二、債務人嗣後聲請裁定免責時，須繼續清償各普通債權之最低
    應受分配額。